【裁判字號】    98,台上,6848
【裁判日期】    981119
【裁判案由】    違反毒品危害防制條例
【裁判全文】
最高法院刑事判決            九十八年度台上字第六八四八號
上  訴  人  甲○○
上列上訴人因違反毒品危害防制條例案件，不服台灣高等法院中
華民國九十八年九月十五日第二審判決（九十八年度上訴字第三
六二０號，起訴案號：台灣板橋地方法院檢察署九十八年度毒偵
字第五四二號），提起上訴，本院判決如下：
    主  文
上訴駁回。
    理  由
按刑事訴訟法第三百七十七條規定，上訴於第三審法院，非以判
決違背法令為理由，不得為之。是提起第三審上訴，應以原判決
違背法令為理由，係屬法定要件。如果上訴理由書狀並未依據卷
內訴訟資料，具體指摘原判決不適用何種法則或如何適用不當，
或所指摘原判決違法情事，顯與法律規定得為第三審上訴理由之
違法情形，不相適合時，均應認其上訴為違背法律上之程式，予
以駁回。又依刑事訴訟法第三百五十條、第三百六十一條、第三
百六十二條、第三百六十七條規定，不服地方法院之第一審判決
，提起第二審上訴者，須提出上訴書狀，並應敘述「具體理由」
，為上訴必備之程式。所稱具體理由，必係依據卷內既有訴訟資
料或提出新事證，指摘或表明第一審判決有何採證、認事、用法
或量刑等足以影響判決本旨之不當或違法，而構成應予撤銷之具
體事由，始克相當；如未依上揭意旨指出具體事由，而僅泛言或
單憑當事人自我說詞，指摘原判決採證認事違法、用法不當、判
決不公、量刑過重等等，即屬未敘述具體理由，所提第二審上訴
不合法律上之程式，得不經言詞辯論，由第二審法院予以判決駁
回。本件上訴人甲○○不服第一審判決論處施用第一級毒品罪刑
（累犯，處有期徒刑七月），提起第二審上訴之理由，旨以：上
訴人於民國九十七年十一月十三日經警查獲本件施用海洛因後，
即自九十八年一月六日起主動就醫持續接受美沙冬療法，可見確
有戒毒決心，第一審量刑已屬寬典，若能超越法律所定尺度範圍
，法外施仁，再依刑法第五十九條酌減其刑，處以有期徒刑三月
之得易科罰金刑罰，當能更勵自新等語，有其補提上訴理由狀在
原審卷內可憑。就此以觀，上訴人之第二審上訴理由，非但並無
隻字片語表明第一審判決採證、認事、用法有何不當或違法之處
，且對第一審之量刑亦認「已屬寬典」，惟仍冀望法院「超越法
律所定尺度範圍，法外施仁」，再予酌減其刑云云，顯然僅執其
個人意見，針對屬事實審法院刑罰裁量權行使範疇之是否適用刑
法第五十九條事宜有所請求，揆諸前開說明，屬未敘述具體理由
，所提第二審上訴不合法律上之程式；原審因此不經言詞辯論，
逕以判決駁回之，經核於法殊無不合。上訴意旨猶謂上訴人業已
敘明第二審上訴之具體理由，據以指摘原判決從程序上駁回其上
訴為違法云云，顯係誤解上開法定上訴第二審具體理由之涵意與
相關法律規定，核與首揭得為第三審上訴理由之違法情形，不相
適合。本件上訴違背法律上之程式，應予駁回。
據上論結，應依刑事訴訟法第三百九十五條前段，判決如主文。
中    華    民    國  九十八  年   十一   月   十九   日
                      最高法院刑事第十庭
                          審判長法官  花  滿  堂
                                法官  黃  正  興
                                法官  陳  東  誥
                                法官  林  錦  芳
                                法官  洪  昌  宏
      本件正本證明與原本無異
                                      書  記  官
中    華    民    國  九十八  年   十一   月  二十三  日
                                                     m


司法院資訊處製作；財團法人民間司法改革基金會備份。
